【裁判字號】    99,易,581
【裁判日期】    991028
【裁判案由】    詐欺
【裁判全文】
臺灣臺中地方法院刑事判決               99年度易字第581號
公  訴  人  臺灣臺中地方法院檢察署檢察官
被      告  戊○○
上列被告因詐欺案件，經檢察官提起公訴(99年度偵緝字第279號
），本院判決如下：
    主    文
戊○○幫助意圖為自己不法之所有，以詐術使人將本人之物交付
，累犯，處有期徒刑肆月，如易科罰金，以新臺幣壹仟元折算壹
日。
    犯罪事實
一、戊○○前於民國91年間，因違反妨害兵役條例案件，經臺灣
    高等法院高雄分院以92年度上訴字第41號判決判處有期徒刑
    1年，褫奪公權3年確定，於94年2 月27日縮刑期滿執行完畢
    ，復於95年間，因詐欺案件，經高雄地方法院以95年度簡字
    第2386號判決判處有期徒刑5月確定，甫於96年5月25日縮刑
    期滿執行完畢（本件構成累犯），詎猶不知悔改，其可以預
    見一般人收購行動電話使用常與財產犯罪密切相關，如交予
    他人使用，有供作他人掩飾犯罪用途之可能，竟不顧他人所
    可能遭受之危險，仍基於幫助真實姓名年籍不詳之詐欺集團
    成年成員詐欺取財之未必故意，於97年8 月17日，在臺中市
    ○區○○路184 號之威寶電信股份有限公司門市，先由乙○○（該幫助詐欺犯行部分，經本院以98年度易字第2719號判
    決判處有期徒刑3 月確定）申租門號0000000000號行動電話
    ，取得該門號之SIM卡後，旋即以新臺幣（下同）600元之價
    格向乙○○收購上開門號之SIM卡。戊○○取得上開門號SIM
    卡後，再於97年8 年19日前之某日時，在不詳地點，以不詳
    代價，將該門號SIM 卡交付予真實姓名年籍不詳之詐欺集團
    成員。嗣該該真實姓名年籍不詳之詐欺集團成員取得前開門
    號之SIM 卡後，與其所屬之其他詐欺集團成員，共同基於意
    圖為自己不法所有之犯意聯絡，為下列詐欺取財之行為：
  (一)該詐欺集團成年成員利用網際網路，在YAHOO 奇摩拍賣網站
    上，刊登販售數位相機之訊息，丁○○於97年8 月19日見此
    訊息後，留下其持用之門號0916######（詳細號碼詳卷）行
    動電話供聯絡之用。嗣該詐欺集團某成年成員即撥打電話向
    丁○○佯稱：如下標，就立即以8,499元結標，在下午1時前
    匯款，隔日即可收到貨品云云，並留下乙○○所申辦之上開
    行動電話門號供聯絡之用，致丁○○陷於錯誤，於97年8 月
    19日上午11時15分許，在台南縣官田工業區內之中華郵政股
    份有限公司某郵局自動付款設備，轉帳8,499 元至該詐欺集
    團成員所指定王智煒（該幫助詐欺犯行部分，經本院以98年
    度豐簡上字第156號判決判處有期徒刑4月確定）之兆豐國際
    商業銀行南豐原分行第00000000000號帳戶。
  (二)該詐欺集團成年成員利用網際網路，在YAHOO 奇摩拍賣網站
    上，刊登出售數位相機之訊息，並留下乙○○所申辦之上開
    行動電話門號供聯絡之用。嗣庚○○於97年8月19日下午8時
    30分許，在該網站上見此拍賣訊息後，因而陷於錯誤而出價
    訂購，並於同日下午9時6分許，在台中市某處之中華郵政股
    份有限公司自動付款設備，轉帳5,200 元至該詐欺集團成員
    所指定林美惠（該幫助詐欺犯行部分，經臺灣彰化地方法院
    以98年度簡上字第114號判決判處有期徒刑4月確定）之中華
    郵政股份有限公司彰化莿桐腳郵局第00000000000000號帳戶
    。
  (三)該詐欺集團成年成員利用網際網路，在YAHOO 奇摩拍賣網站
    上刊登出售數位相機之訊息，並留下乙○○所申辦之上開行
    動電話門號供聯絡之用。嗣丙○○於97年8 月間某日，在該
    網站上見此拍賣訊息後，因而陷於錯誤而出價訂購，並於97
    年8 月21日下午4時6分許，在桃園縣桃園市中華郵政股份有
    限公司大業郵局自動付款設備，轉帳6,000 元至該詐欺集團
    成員所指定林美惠上開中華郵政股份有限公司彰化莿桐腳郵
    局第00000000000000號帳戶。
  (四)該詐欺集團成年成員自97年8月22日上午9時14分起至同日下
    午4時2分止，在銓寶工業股份有限公司負責人楊文鏞（業經
    臺灣臺中地方法院檢察署檢察官為不起訴處分）所申請使用
    之網際網路IP位置「220.130.208.149」，登入YAHOO奇摩拍
    賣網站，刊登「Sharp WX-T92遠傳公司貨藍色粉色情侶手機
    煞人眼球9.9成新$8000」之拍賣訊息，並留有乙○○所申辦
    之上開行動電話門號供作聯絡之用，致甲○○陷於錯誤而下
    單訂購，並於97年8月22日下午2時12分許，在臺北市○○路
    156號之某金融機構自動付款設備，轉帳8,000元至該詐欺集
    團成員所指定黃龍輝（該幫助詐欺犯行部分，經臺灣彰化地
    方法院檢察署另案偵辦）之中華郵政股份有限公司彰化莿桐
    腳郵局第00000000000000號帳戶。
    嗣丁○○、庚○○、丙○○、甲○○於匯款後發覺有異，分
    別報警處理，始查悉上情。
二、案經：(一)臺南縣警察局麻豆分局報告；(二)臺中市警察局第三
    分局報告；(三)桃園縣政府警察局桃園分局報告臺灣桃園地方
    法院檢察署呈臺灣高等法院檢察署核轉；(四)臺北市政府警察
    局大安分局報告臺灣臺北地方法院檢察署呈臺灣高等法院檢
    察署核轉臺灣臺中地方法院檢察署檢察官偵查起訴。
    理    由
一、按被告以外之人於審判外之言詞或書面陳述，除法律有規定
    者外，不得作為證據，刑事訴訟法第159條第1項定有明文，
    此乃傳聞證據之排除法則。又傳聞法則之重要理論依據，在
    於傳聞證據未經當事人之反對詰問予以核實，乃予排斥，惟
    若當事人已放棄對原供述人之反對詰問權，於法院審判時表
    明同意該等傳聞證據可作為證據，基於證據資料愈豐富，愈
    有助於真實發現之理念，並貫徹刑事訴訟法修法加重當事人
    進行主義之精神，確認當事人對於證據能力有處分權之制度
    ，傳聞證據經當事人同意作為證據，法院認為適當者，亦得
    為證據。另當事人於調查證據時，對於傳聞證據表示「沒有
    意見」、「對於證據調查無意見」，而未於言詞辯論終結前
    聲明異議，應視為已有將該等傳聞證據採為證據之同意，此
    刑事訴訟法第159 條之5 定有明文。查本案所引之下列證據
    ，均據被告戊○○對證據能力表示「沒有意見」，亦未於本
    案言詞辯論終結前聲明異議，則本院審酌該等證據並無違法
    取證或證明力顯然過低之情事，均得採為證據。
二、訊據被告戊○○固坦承認識證人乙○○，且與證人乙○○沒
    有任何仇隙恩怨等情屬實，惟矢口否認有收購證人乙○○前
    揭門號SIM 卡，並將之再交付予他人使用以幫助他人為詐欺
    犯罪之犯行，辯稱：伊並無向乙○○收購過門號SIM 卡，伊
    不知道乙○○為什麼要這麼說，伊可以用自己的名義去申辦
    門號，不需要透過乙○○去販賣門號予詐欺集團成員，伊在
    高雄詐欺案件就是以自己的名義去申辦門號，所以伊有承認
    云云。經查：
  (一)證人乙○○所申辦之威寶電信股份有限公司門號0000000000
    行動電話SIM 卡，遭詐欺集團成員利用，作為詐騙被害人丁○○、庚○○、丙○○、甲○○之工具，而被害人丁○○、
    庚○○、丙○○、甲○○確因詐欺集團成員所施用如犯罪事
    實欄所示詐術，因而均陷於錯誤，且均將款項匯入另案被告
    王智煒、林美惠、黃龍輝所申辦上開帳戶等情，業據被害人
    丁○○、庚○○、丙○○、甲○○證述甚詳（見臺南縣警察
    局麻豆分局警卷第1至5頁、臺中市警察局第三分局警卷第4
    頁、臺灣桃園地方法院檢察署98年度偵字第1164號偵查卷第
    11、12、36頁、臺灣臺北地方法院98年度偵字第2218號偵查
    卷第9 、10頁），並有威寶電信股份有限公司行動電話預付
    卡服務申請書（見臺灣臺中地方法院檢察署97年度偵字第26
    688 號偵查卷第94頁）、網拍資料（見同上偵查卷第35、36
    頁、臺灣臺北地方法院98年度偵字第2218號偵查卷第18至20
    頁）、自動櫃員機交易明細表（見臺灣臺中地方法院檢察署
    97年度偵字第26688 號偵查卷第37頁、臺中市警察局第三分
    局警卷第10頁、臺灣桃園地方法院檢察署98年度偵字第1164
    號偵查卷第28頁）、通聯紀錄（見臺南縣警察局麻豆分局警
    卷第21頁、臺灣臺中地方法院檢察署97年度偵字第22834 號
    偵查卷第21、24、27、30、33、36頁）在卷可憑。足認證人
    乙○○所申辦之上開行動電話門號確已供詐欺集團成員利用
    ，作為施用詐術之犯罪工具，且被害人丁○○、庚○○、丙○○、甲○○等人確因詐欺集團成員所施詐術，分別陷於錯
    誤，將款項轉帳至該詐欺集團成員所指定之人頭帳戶。
  (二)至被告雖以前詞置辯，然查，證人乙○○受被告之指示，而
    於97年8月17日，與被告一同前往臺中市○區○○路184號之
    威寶電信股份有限公司門市，申租門號0000000000號行動電
    話，並於取得該門號之SIM卡後，將該門號SIM卡交付被告使
    用，被告即交付600 元予乙○○等情，業據證人乙○○於臺
    灣臺中地方法院檢察署98年度偵字第8700號被告乙○○詐欺
    案件偵查中（見臺灣臺中地方法院檢察署98年度偵字第8700
    號偵查卷第18、19頁、該署第98年度偵緝字第1684號偵查卷
    第22至25頁），及本案偵查中、本院審理時之證述甚詳（見
    臺灣臺中地方法院檢察署99年度偵緝字第279 號偵查卷第37
    至39頁、本院卷第114反面至115頁），並有上開行動電話預
    付卡服務申請書1 份在卷可證，互核證人乙○○前後證述情
    節大致相同，其證言並無瑕疵。又證人乙○○亦因本件詐欺
    案件，業經本院於98年10月21日以98年度易字第2719號判決
    判處有期徒刑3 月確定，此有本院98年度易字第2719號刑事
    判決書在卷為憑，是證人乙○○在其個人詐欺案件中自偵查
    以迄本院就審時均為相同之供述，顯然明知其所為之供述會
    導致被告戊○○將以共犯身分遭到起訴及接受審判，在此前
    提下，證人乙○○於本院審理時仍為同樣之陳述，再者，證
    人乙○○與被告間是朋友關係，且雙方並無恩怨、過節，被
    告對此亦不爭執（見本院卷第21反面頁），可見證人乙○○
    前開證述內容，應無刻意誣陷被告，故入被告於罪之情事，
    是證人乙○○所為之證述，應屬可信。
  (三)再者，證人乙○○雖於99年2月5日因右側自發性顱內出血，
    經送中國醫藥大學附設醫院急診住院，於99年2月6日接受開
    顱移除顱內血腫手術後入加護病房，再於99年2 月11日接受
    顱內移除併硬腦膜上血腫清除手術，於99年2 月24日轉一般
    病房，嗣於99年3月2日出院。復於99年6月1日因右側顱骨缺
    損經該院門診住院，於99年6月2日接受右側顱骨成型術後，
    又於99年6月16日出院，導致其於99年4月29日、99年7月1日
    本院審理程序時均未以證人身分到庭，經本院函詢中國醫藥
    大學附設醫院關於證人乙○○就醫之病情狀況及應訊能力，
    該院函覆內容認證人乙○○於99年6 月16日第二次手術術後
    出院時，其意識清楚，有陳述意見能力，惟其左側肢癱麻痺
    ，無自主行動能力，且因糖尿病血糖控制不佳，長期須專人
    照顧等情，有該院99年8月3日院神外字第0990007615號函存
    卷可佐（見本院卷第105 頁），足見證人之行動能力雖受到
    病情影響，惟應訊能力仍存在，且經本院於99年10月7 日傳
    訊證人乙○○到庭，證人乙○○對於本院曉諭、訊問之內容
    及當日進行程序之各事項，均能瞭解，並能就於本院審理時
    當場指認其於偵查中所指認之戊○○，即為在庭之被告等情
    ，有本院99年10月7日之審判程序筆錄（見本院卷第115頁）
    可資參佐，是證人乙○○應有足夠能力得於本院審理時進行
    交互詰問程序，然被告於該日審理程序時經審判長請其對證
    人乙○○進行反詰問時，被告卻表示因證人現在身體狀況不
    佳，生了重病，坐在輪椅上，伊看了很難過，看證人很可憐
    ，伊不知道要怎麼問他，也不知道要問他什麼問題等語（見
    本院卷第115、115反面頁），但查證人乙○○在庭時意識清
    晰，身體狀況亦未影響其陳述意見之能力，已如前述，被告
    於證人乙○○在庭時，竟未就證人乙○○之指認與證述內容
    為任何反駁或辯解，甚而放棄與證人乙○○之對質結問權利
    ，衡情其若係遭證人乙○○之誣陷，豈可能僅以證人乙○○
    身體狀況不佳為由而放棄證明其自身清白之機會？且被告一
    再向本院表示不能僅因證人乙○○重病未到庭作證，就認定
    是被告有為如起訴書所載犯行，是本院既已傳喚證人乙○○
    到庭作證，而被告當庭亦已明知證人乙○○仍有陳述意見能
    力，豈可能放棄證人乙○○在庭之機會，而未對證人乙○○
    為任何反對結問？顯見被告見證人乙○○在庭時應係有所顧
    慮，導致影響其對證人乙○○行使對質結問權，反觀證人乙○○於偵查、本院審理時均一致指稱被告前開犯行，其證述
    內容自較被告辯解更可採信。
  (四)況被告於97年7月17日至97年8月12日間不詳時許，在臺中市
    ○○路某網咖內，將其以自身名義申設之威寶電信股份有限
    公司行動電話門號0000000000號SIM卡1張，提供與真實姓名
    年籍不詳綽號「阿文」之詐欺集團成員使用，供該詐欺集團
    成員作為向他人詐財之聯絡工具使用等情，業經臺灣高雄地
    方法院以99年度審簡字第2674號判決確定，此經本院調取相
    關卷證核對屬實，並有臺灣高雄地方法院檢察署檢察官99年
    度偵緝字第291、292號起訴書、臺灣高雄地方法院99年度審
    簡字第2674號刑事簡易判決書各1 份在卷可證，更足徵被告
    確實有將行動電話門號提供予犯罪集團使用供作犯罪使用之
    管道。至被告空言辯稱伊不需要透過證人乙○○去販賣門號
    予詐欺集團成員云云，洵屬卸責之責，不足採信。
  (五)末按衡諸現今社會常情，申辦行動電話門號並無限制一定之
    資格，亦無須事先繳納高額之手續費或保證金（事實上電信
    業者為推廣業務，申請門號多為免費，此為眾所周知之事實
    ），是則一般人如非基於犯罪之不法目的，自無捨棄自己或
    可信賴親友名義而迂迴使用非熟識他人名義行動電話門號之
    理，故被告對於詐欺集團成員，可能將其行動電話門號用來
    作詐欺取財之非法用途上，應有所預見，且不違背其本意，
    竟仍提供前揭證人乙○○所申辦行動電話門號予詐欺集團使
    用，被告確有幫助詐欺取財之未必故意存在，應堪認定。
  (六)綜上所述，被告所辯，均不足採信，本案事證明確，被告犯
    行堪以認定，應依法論科。
三、按刑法上之幫助犯，係對於犯罪與正犯有共同之認識，而以
    幫助之意思，對於正犯資以助力，而未參與實施犯罪之行為
    者而言，最高法院49年台上字第77號判例意旨可資參照。是
    以，如未參與實施犯罪構成要件之行為，且係出於幫助之意
    思提供助力，即屬幫助犯，而非共同正犯。查本案被告戊○○基於幫助之犯意，提供證人乙○○所申辦之上開行動電話
    門號SIM卡1張予真實姓名年籍不詳之詐欺集團成員使用，嗣
    該真實姓名年籍不詳之詐欺集團成員所屬詐欺集團之成年成
    員利用被告之幫助，共同意圖為自己不法所有之犯意聯絡，
    向被害人丁○○、庚○○、丙○○、甲○○施用詐術，使其
    等陷於錯誤，因而轉帳匯款至王智煒、林美惠、黃龍輝所提
    供之上開帳戶內，是被告所為係參與詐欺罪構成要件以外之
    行為，且在無證據證明被告係以正犯而非以幫助犯之犯意參
    與犯罪之情形下，應認其所為係幫助犯而非正犯行為。核被
    告所為，係犯刑法第30條第1項、第339 條第1項之幫助詐欺
    取財罪。被告有如前揭犯罪事實欄所載之刑案紀錄，此有臺
    灣高等法院被告前案紀錄表1 份在卷可稽，其受有期徒刑執
    行完畢後，5 年內故意再犯本案前揭之罪，為累犯，應依法
    加重其刑。又被告幫助前述真實姓名年籍不詳之詐欺集團成
    員犯詐欺罪，應依刑法第30條第2 項規定，按正犯之刑減輕
    之，並依法先加重後減輕之。被告將上開行動電話門號SIM
    卡交付真實姓名年籍不詳之詐欺集團成員使用，應認係出於
    單一幫助犯意所為之幫助行為，而以一幫助詐欺之行為，使
    得詐欺集團分別詐騙被害人丁○○、庚○○、丙○○、甲○○等人，為一行為觸犯數罪名，屬於一行為侵害數法益之想
    像競合犯，應依刑法第55條規定，從一重處斷。爰審酌被告
    有如前揭犯罪事實欄所載之刑案紀錄，有上開被告前案紀錄
    表在卷可佐，素行非佳，並兼衡其犯罪之動機、目的、手段
    ，其交付前揭行動電話門號予他人供犯罪使用之行為，使不
    法之徒藉此輕易實行詐騙行為，致檢警難以追緝，助長詐騙
    犯罪風氣，並提高社會大眾遭受詐騙損失之風險，兼衡本案
    被害人等受詐欺所損失之金額，暨被告犯後否認犯罪之犯後
    態度等一切情狀，量處如主文所示之刑，並諭知易科罰金之
    折算標準，以示懲儆。
據上論斷，應依刑事訴訟法第299條第1項前段，刑法第30條第1
項前段、第2項、第339條第1項、第47條第1項、第55條、第41條
第1項前段，刑法施行法第1條之1 第1項、第2項前段，判決如主
文。
本案經檢察官己○○到庭執行職務。
中    華    民    國    99    年    10    月    28    日
                  刑事第二庭  審判長法  官 鄭永玉
                                    法  官 施慶鴻
                                    法  官 潘曉玫
以上正本證明與原本無異。
如不服本判決應於收受判決後10日內向本院提出上訴書狀，並應
敘述具體理由；其未敘述上訴理由者，應於上訴期間屆滿後20日
內向本院補提理由書 (均須按他造當事人之人數附繕本)「切勿
逕送上級法院」。
告訴人或被害人對於判決如有不服具備理由請求檢察官上訴者，
其上訴期間之計算係以檢察官收受判決正本之日期為準。
                                    書記官 陳錫威
中    華    民    國    99    年    10    月    28    日
附錄本案論罪科刑法條
刑法第339條：
意圖為自己或第三人不法之所有，以詐術使人將本人或第三人之
物交付者，處五年以下有期徒刑、拘役或科或併科一千元以下罰
金。
以前項方法得財產上不法之利益或使第三人得之者，亦同。
前二項之未遂犯罰之。

司法院資訊處製作；財團法人民間司法改革基金會備份。
